【裁判字號】    92,易,1132
【裁判日期】    920926
【裁判案由】    贓物
【裁判全文】
臺灣板橋地方法院刑事判決                        九十二年度易字第一一三二號
    公  訴  人  臺灣臺北地方法院檢察署檢察官
    被      告  甲○○
右列被告因贓物案件，經檢察官聲請以簡易判決處刑（臺灣臺北地方法院檢察署九十
一年度偵字第一二○四九號），本院認應適用通常程序審判，判決如左：
    主  文
甲○○無罪。
    理  由
一、按檢察官聲請以簡易判決處刑之案件，經法院認為有第四百五十一條之一第四項
    但書之情形者，應適用通常程序審判之，刑事訴訟法第四百五十二條定有明文。
    本件公訴人以被告甲○○涉有刑法第三百四十九條第一項之收受贓物罪嫌，足認
    定其犯罪，聲請臺灣臺北地方法院以簡易判決處刑，論以被告上開收受贓物罪。
    惟經該院審理後，認被告住居所、犯罪地均非在該院管轄範圍，無管轄權，應為
    管轄錯誤之諭知，因認有同法第四百五十一條之一第四項但書第三款規定之情形
    ，不得逕以簡易判決處刑，應適用通常程序逕行諭知管轄錯誤，移送本院審判，
    合先敘明。
二、公訴意旨略以：被告甲○○於民國九十年一月四日晚上九時許，在臺北縣蘆洲市
    ○○街碧華公園，明知綽號「阿宏」之成年男子所持有付款人為彰化商業銀行大
    直分行，票號：ＣＲ0000000，帳號：00000000，發票日為九十
    年二月五日，票載金額為新臺幣（下同）三萬元之支票一紙，為來路不明之贓物
    （原係丙○○所有之空白支票，於八十九年五月五日，在臺北市○○○路一五五
    號失竊），仍予收受，並於收受當日轉交予不知情之王郭秋霞周轉，再由王郭秋
    霞持向其女王鎔偵調現，嗣王鎔偵將上開支票存入板信銀行（聲請書誤載為「板
    橋信用合作社」）樹林分行提示付款，因丙○○已辦理掛失止付退票，而為警查
    獲，因認被告涉犯刑法第三百四十九條第一項之收受贓物罪嫌云云。
三、按公訴人認被告甲○○涉有右揭收受贓物罪之犯行，無非以其犯罪事實業據證人
    王鎔偵、王郭秋霞於偵查中指證綦詳錄），核與被告甲○○供述等情大致相符，
    且據被告於偵查中辯稱：係因「阿宏」欠伊一萬五千元，而交付前開支票抵償云
    云，然查上開支票金額為三萬元，而「阿宏」僅欠被告一萬五千元，二者對價顯
    不相當，且被告收受支票後又未要求「阿宏」背書以為擔保，並曾告知王郭秋霞
    不要提示付款，因「阿宏」不是很熟之人，怕會有問題等語，足見被告甲○○於
    收受時應有贓物之認識為其論據。惟訊據被告甲○○堅決否認有上開收受贓物之
    犯行，辯稱：本件三萬元支票是「阿宏」拿來向伊抵償之前向伊借款之一萬五千
    元債務，「阿宏」說支票是他向他朋友借的，伊有告訴「阿宏」說等支票兌現後
    ，再把償付借款後剩餘差額一萬五千元拿給他，伊不知該支票是失竊之贓物等語
    。
四、按犯罪事實應依證據認定之，無證據不得推定其犯罪事實，刑事訴訟法第一百五
    十四條定有明文。而所謂證據，係指足以證明被告確有犯罪行為之積極證據而言
    ，該項證據須適於為被告犯罪之證明者，始得採為斷罪之資料（參照最高法院六
    十九年臺上字第四九一三號判例要旨）。又按認定犯罪事實所憑之證據，必須達
    於一般人均可得確信其為真實之程度，而無合理之懷疑存在時，始得據為被告有
    罪之認定，倘若犯罪事實之證明尚未達此一程度，仍有合理之懷疑存在，則應為
    被告有利之推定，仍不能遽為被告有罪之判斷，此亦為刑事訴訟法第一百五十四
    條，犯罪事實應依證據認定之證據裁判原則，及因保障被告人權，無罪推定原則
    之所在（參見最高法院七十六年度臺上字第四九八六號判例、九十一年度臺上字
    第三九號刑事判決等意旨）。經查：
    (一)被告指稱之「阿宏」男子，業經其循線查訪即係乙○○（五十四年八月十九日
      生，身分證統一編號為Ｚ000000000號，住臺北縣三重市○○○路二
      十六巷八號三樓），並經證人陳隆宜於本院審理時指證無訛（見本院九十二年
      八月二十六日訊問筆錄）。其後經本院傳訊證人乙○○到庭證述亦供認：本件
      支票確係伊因積欠被告借款，交付被告擔保，並告知被告支票到期後，伊如未
      還錢，被告即可將票款領走，而本件支票係伊拿支票給被告約半年前，在臺北
      市○○○路竊得之空白支票，之後經伊填載簽發後，才拿給被告，伊拿給被告
      時，並未告知被告該支票是失竊之支票，被告不知情等語明確（見本院九十二
      年八月二十八日訊問筆錄），核與被告上開所辯情節相符，是被告上開所辯，
      應非虛詞，尚可徵信。
    (二)況衡諸被告於收受乙○○本件支票後，即交供友人王郭秋霞持以調現周轉，按
      諸常情，被告果真知悉本件支票係竊贓，豈會甘冒犯行洩漏風險，將本件支票
      交由熟稔之友人使用，準此亦堪認被告對本件支票係竊贓之情應係不知。至公
      訴意旨上開論據雖指稱：被告收受支票後未要求乙○○背書擔保，並曾告知王
      郭秋霞不要提示付款，因「阿宏」不是很熟之人，怕會有問題等語云云，然收
      受支票是否背書，純屬個人交易習慣，是否要求背書尚須視交易人間交情、票
      款與債務金額比較及交易人之智識經驗，不可一概而論，衡諸本件支票金額已
      高於被告借款金額一倍，且被告使用支票之智識經驗不多，顯難以被告未要求
      乙○○背書之情，即可率認被告收受該支票時知悉是竊贓；再被告復將本件支
      票交由友人王郭秋霞周轉使用，雖經證人王郭秋霞於偵查中證述：被告要伊不
      要去提示，說「阿宏」不是很熟之人，怕會有問題等語，然縱係被告有告知此
      語，亦有可能係因顧慮本件支票之票信，是否確可兌現之故，因此亦難僅憑上
      述證人之語，即可斷論被告知悉本件支票係竊贓。
    綜上所述，顯難認被告有上開收受贓物之犯行，此外復查無其他積極證據足認被
    告確有收受贓物之犯行，是本件不能證明被告犯罪，自應為無罪判決之諭知。
據上論斷，應依刑事訴訟法第四百五十二條、第三百零一條第一項，判決如主文。
本案經檢察官張云綺到庭執行職務
中      華      民      國    九十二    年      九      月    二十六    日
                                      臺灣板橋地方法院刑事第六庭
                                          法  官  彭  全  曄
右正本證明與原本無異
如不服本判決，應於判決送達後十日內，向本院提出上訴狀
                                          書記官  梁  宜  庭
中      華      民      國    九十二    年      九      月    二十九    日


司法院資訊處製作；財團法人民間司法改革基金會備份。
